【裁判字號】    90,易,256
【裁判日期】    900531
【裁判案由】    違反臺灣地區與大陸地區人民關係條例
【裁判全文】
臺灣高雄地方法院刑事判決                            九十年度易字第二五六號
    公  訴  人  臺灣高雄地方法院檢察署檢察官
    被      告  甲○○
右列被告因違反臺灣地區與大陸地區人民關係條例案件，經檢察官提起公訴（九十年
度偵字第七六五號），本院判決如左：
    主  文
甲○○違反不得僱用大陸地區人民在臺灣地區從事未經許可之工作之規定，處罰金新
臺幣參萬元，如易服勞役，以新臺幣玖佰元即銀元參佰元折算壹日。
    事  實
一、甲○○係位於高雄市前鎮區○○○路四三號前「都」海產攤位之負責人，明知依
    規定不得僱用大陸地區人民在臺灣地區從事未經許可之工作，而乙○○係申請來
    臺探親之大陸地區人民，並未經政府許可在臺灣地區工作，竟自民國八十九年十
    二月十六日起，以每日新台幣（下同）二百元之薪資，在上開攤位僱用乙○○擔
    任洗碗等雜工工作。嗣於八十九年十二月二十八日下午五時十分許，為警在上開
    攤位當場查獲。
二、案經高雄縣警察局鳳山分局報告臺灣高雄地方法院檢察署檢察官偵查起訴。
    理  由
一、訊據被告甲○○矢口否認有於右揭時地僱用大陸地區人民乙○○擔任洗碗等雜工
    工作之犯行，辯稱：我沒有僱用她（指乙○○），她是自己來的，她沒說她是大
    陸人，只說她是出外人，因找不到工作，所以只要能吃飯就好，就自動幫我洗碗
    及收碗，我有提供她膳食，並沒有每天給他二百元，我不知她是大陸人；而警訊
    中所述是警察叫我這樣說的云云。經查，證人乙○○係大陸地區人民，於八十九
    年二月十六日自大陸地區來台探親，是透過被告之媳婦林美萍介紹認識被告，且
    於八十九年十二月十六日起受僱於被告經營之「都」海產攤位擔任洗碗等雜工工
    作，已工作十三天，並領得二千元等情，業據證人乙○○於警訊時證述綦詳，核
    與被告於警訊中已供承：我因開刀不能作太重的工作，而我媳婦林美萍在高雄市
    前鎮區公車處看到乙○○在馬路旁哭泣，因與先生離婚，而沒有親人在臺灣，我
    看她可憐，就叫她到海產店幫忙，是自八十九年十二月十六日起僱用乙○○從事
    洗碗等雜工工作，工資是按天計算，一天係二百元等語相互吻合（均見八十九年
    十二月二十八日警訊筆錄），且被告於本院審理中亦自承：乙○○說的國語是外
    省人的腔調等語（見本院九十年二月六日訊問筆錄），則證人乙○○既係一聽即
    知之外省腔調，參以大陸地區人民之生活習慣、言談舉止及用字遣詞皆與臺灣地
    區人民迥異，證人乙○○既在被告所經營之海產店攤位工作十三天，被告在此段
    期間與證人乙○○往來交談過程中，衡諸常情，焉有不對證人乙○○之來歷、背
    景及目前生活情形作一基本瞭解，反任由一位來路不明之人擔任洗碗等雜工工作
    之理，足見被告於偵審中所辯顯與經驗法則有悖，要屬事後推諉飾卸之詞，殊無
    可採。此外，復有乙○○之中華民國臺灣地區旅行證影本、入出境端末查詢報表
    各一紙及查獲現場照片二幀在卷可憑，本件事證已臻明確，被告犯行洵堪認定，
    應予依法論科。
二、核被告所為，係違反臺灣地區與大陸地區人民關係條例第十五條第四款不得僱用
    大陸地區人民在臺灣地區從事未經許可之工作之規定，應依同條例第八十三條第
    一項處斷。爰審酌政府制定臺灣地區與大陸地區人民關係條例之目的，除為了保
    護臺灣地區人民就業，以持續增進社會及經濟發展外，亦係基於考量兩岸政府或
    人民交流現狀，避免彼岸人民在臺非法就業，有損國家安全利益，被告卻未予遵
    守，對於我國社會及經濟發展等，自有不良影響，惟念其並無犯罪前科紀錄，此
    有臺灣高等法院被告全國前案紀錄表及臺灣高雄地方法院檢察署刑案資料查註紀
    錄表在卷可按，素行尚堪良好，所僱用之大陸地區人民僅為一人且僱用期間不長
    等一切情狀，量處如主文所示之刑，並諭知易服勞役之折算標準，以資懲儆。
三、按法院認為應科拘役、罰金或應諭知免刑或無罪之案件，被告經合法傳喚無正當
    理由不到庭者，得不待其陳述逕行判決，刑事訴訟法第三百零六條定有明文。本
    件被告經合法傳喚於審判期日無正當理由不到庭，有本院公示送達證書及高雄市
    前鎮區公所九十年四月六日前區秘字第一四七二號函各一紙在卷可稽，本院因認
    被告應受罰金刑之諭知，揆諸前開規定，爰不待其陳述逕行判決。
據上論斷，應依刑事訴訟法第二百九十九條第一項前段、第三百零六條，臺灣地區與
大陸地區人民關係條例第八十三條第一項、第十五條第四款，刑法第十一條前段，第
四十二條第二項，罰金罰鍰提高標準條例第二條，判決如主文。
本案經檢察官高碧霞到庭執行職務。
中      華      民      國    九十      年      五      月    三十一    日
                                臺灣高雄地方法院刑事第七庭
                                    審判長法  官    裕斗
                                          法  官    何秀燕
                                          法  官    林家賢
右正本證明與原本無異。
如不服本判決，應於判決送達後十日內，向本院提出上訴狀。
                                          書記官    李忠霖
中      華      民      國    九十      年      五      月    三十一    日


司法院資訊處製作；財團法人民間司法改革基金會備份。
